臺灣士林地方法院民事判決
110年度訴字第1632號
原      告  陳秋妤
被      告  王德荃
上列當事人間請求損害賠償事件，經臺灣臺北地方法院以110年
度訴字第6293號裁定移送前來，本院於民國111年5月3日言詞辯
論終結，判決如下：
    主  文
被告應給付原告新臺幣貳拾萬元及自民國一百一十一年二月二十
八日起至清償日止，按年息百分之五計算之利息。
原告其餘之訴駁回。
訴訟費用由被告負擔五分之一，餘由原告負擔。
本判決第一項得假執行。但被告如以新臺幣貳拾萬元為原告預供
擔保後，得免為假執行。
    事實及理由
一、原告主張：原告與訴外人林天偉（下稱林天偉）於民國107
    年10月17日結婚，現婚姻關係存續中。原告直至110年2月5
    日因林天偉收受被告原配偶即訴外人林家偉起訴狀（即本院
    士林簡易庭110年度士簡字第115號侵權行為損害賠償事件）
    ，而得知自109年5月間起，被告與林天偉存在不正常男女關
    係，並因該起訴狀發現林天偉與被告有不正當的LINE對話紀
    錄及被告在悔過書中關於其與林天偉於旅館內發生性行為，
    並經原告多次質問林天偉，其坦承確有其事。直至110年8月
    間發現以Line傳送：「我好愛你」、傳送穿著內衣之照片等
    親密訊息，並非正常同事關係之互動，顯已逾越一般普通朋
    友或同事之正當社交行為範圍，悖離一般社會常理而達無法
    容忍之程度，被告以不正當之男女關係為交往方式，破壞原
    告婚姻及家庭共同生活之圓滿及幸福，侵害原告之配偶權，
    原告受有極大精神上痛苦及對婚姻產生嚴重不信任，爰依民
    法第184條第1項前段、後段、195條第1項、第3項之規定，
    請求被告負損害賠償責任等語。並聲明：被告應給付原告新
    臺幣（下同）100萬元及自起訴狀繕本送達之翌日起至清償
    日止，按年息5％計算之利息。
二、被告則以：被告與林天偉為前同事，林天偉追求被告時，並
    未告知其已結婚，被告被矇騙而與其交往。經人告知林天偉
    已婚後，原告立即與林天偉斷絕來往。至被告傳送給林天偉
    之Line對話，因林天偉與訴外人即被告配偶林家偉之姓名僅
    差一字，為被告所誤傳，發現後已收回。被告無意侵害原告
    基於配偶關係之身分法益，且情節並非重大。縱法院判決被
    告應賠償，惟因被告目前收入菲薄，已申請低收入證明，實
    無力賠償，請求法院審酌被告經濟能力，准予免賠，以照顧
    被告生活。故原告請求賠償，應無理由等語，資為抗辯。並
    聲明：原告之訴駁回。
三、本院得心證之理由
（一）原告主張其與林天偉有婚姻關係之事實，已據其提出戶籍
      謄本為證（見臺灣臺北地方法院110年度訴字第6293號卷
      （下稱北院卷）第15頁），且為被告所不爭執，堪信為真
      實。惟原告主張被告有逾越結交普通朋友之不正常往來而
      侵害原告配偶身分法益等情，為被告所否認，並以上開情
      詞置辯，茲判斷認定如下：
    1.按因故意或過失，不法侵害他人之權利者，負損害賠償責
      任。故意以背於善良風俗之方法，加損害於他人者，亦同
      ，民法第184條第1項定有明文。又同法第195條第1項、第
      3項並規定：「不法侵害他人之身體、健康、名譽、自由
      、信用、隱私、貞操，或不法侵害其他人格法益而情節重
      大者，被害人雖非財產上之損害，亦得請求賠償相當之金
      額。」、「前二項規定，於不法侵害他人基於父、母、子
      、女或配偶關係之身分法益而情節重大者，準用之。」
　　　又婚姻係以夫妻之共同生活為其目的，配偶應互相協力保
      持其共同生活之圓滿安全及幸福，而夫妻互守誠實，係為
      確保其共同生活之圓滿安全及幸福之必要條件，故應解為
      配偶因婚姻契約而互負誠實之義務，配偶之一方行為不誠
      實，破壞共同生活之圓滿安全及幸福者，即為違反因婚姻
      契約之義務而侵害他方之權利（最高法院55年台上字第20
      53號判例意旨參照）。是廢止前刑法所規定通姦行為，即
      使在廢止刑罰後，仍屬構成侵害配偶關係所生配偶權益之
      侵權行為，惟侵害配偶權之行為，並不以通姦行為為限，
      倘夫妻任一方與他人間存有逾越結交普通朋友等一般社交
      行為之不正常往來，其行為已逾社會一般通念所能容忍之
      範圍，已達破壞婚姻共同生活之圓滿安全及幸福之程度，
      即達情節重大程度，亦足以構成侵害配偶身分權利之侵權
      行為。又司法院釋字第791號解釋雖以憲法第22條所保障
      之性自主權，宣告刑法第239條通姦罪及相姦罪等規定與
      憲法第23條比例原則不符而違憲，然僅係認為以刑罰手段
      維護婚姻制度或個別婚姻關係之目的，其手段之適合性較
      低，得以實現之公益不大，所致之損害顯然大於其目的所
      欲維護之利益而有違比例原則之故，尚難認上述價值已不
      受憲法及法律之保障，附此指明。
  　2.原告主張被告在原告與原告配偶婚姻關係存續中，與原告
      配偶有不正常男女關係等情，已經原告提出被告與林天偉
　　　間Line對話截圖（見北院卷第13頁）對話內容略以：（被
      告）我好愛你等內容，並經證人林天偉於本院審理中證稱
      ：該對話係被告於109年8、9月傳給伊，EVA為被告的暱稱
      。雙方逾越朋友交往之對話從109年4月至110年4月間原告
      看到前案判決書間為止，一直持續有在進行（見本院卷第
      41頁），堪信為真實。又經本院職權調取110年士簡字第1
      15號（即前案）卷證，其中被告與林天偉間Line對話截圖
      （見前案卷第8頁）對話內容略以：（林天偉）人沒有完
      美的。我有性格上的缺陷。謝謝妳願意跟我再一起、（被
      告）沒關係性格我不管而且我也知道。主要是外表。哈哈
      哈哈哈哈。乾我真的很膚淺。我很愛你、（林天偉）有多
      愛？、（被告）那你有多愛？、（林天偉）雙手臂攤開還
      不夠形容的愛」等內容；及被告109年8月2日陳述書（見
      前案卷第10頁）內容略以：本人甲○○在109年2月份進入國
      立臺北健康護理大學因與同組職員林天偉先生交接工作上
      事務，進而認識，並於同年5月份進而交往，同月開始發
      生關係，發生地點為學校附近是美旅館，直到7月初被先
      生發現，並向先生坦承悔過，直至今日與林天偉先生只保
      特同事關係，並無聯繫等內容，且上揭前案中之證據，亦
      為兩造所不爭執（見本院卷第29頁）。綜上，足認原告主
      張自109年5月間起至110年4月間被告與原告配偶林天偉有
      逾越與一般朋友交往份際之男女交往，傳送曖昧言語訊息
      與圖片並曾發生性行為等情形為真實可採。
　　3.被告辯稱林天偉與被告配偶之姓名僅差一字，故上揭被告
      與林天偉間Line對話截圖（見北院卷第13頁）對話內容，
      係誤傳並已於發現後收回云云，惟觀諸被告與林天偉對話
      之期間，持續至被告與林天偉相識近一年後，被告應不至
      於誤認林家偉與林天偉，被告上揭所辯顯屬臨訟編撰之詞
      ，尚難採信。
　　4.被告另辯稱林天偉未告知其已結婚，被告係被矇騙而與其
      交往，經人告知林天偉已婚後，被告立即與林天偉斷絕來
      往云云。惟查，證人林天偉於審理中證稱：於109年4月份
      ，被告到職後2個月後，進行業務交接時有與被告談論到
      被告有結婚且有小孩，伊也有向被告表示伊有結婚，但沒
      有小孩等語（見本院卷第41頁）。足認被告與林天偉交接
      業務之際，被告應已經由林天偉告知而知林天偉已婚為有
      配偶之人，被告難諉為不知。縱被告抗辯證人與原告間有
      夫妻關係，證人所述偏向原告云云，惟證人林天偉所證其
      與被告間為同事，於被告到職後，業務交接間論及其為結
      婚有配偶之人之過程，並無違反一般同事間認識介紹自己
      而論及自身家庭狀態之通常經驗。況且被告亦未具體舉證
      以說明證述內容有何不可信之處，自不得僅憑被告空以證
      人與相對人間為夫妻關係，而遽認證人所述有所偏頗，是
      被告之抗辯，並不足採。
　　5.被告雖抗辯其無意侵害原告配偶權且情節亦非重大云云，
      惟我國民法尚未對於婚姻關係離婚採行破綻主義，普遍大
      眾對於婚姻之理解認知為以2人之永久共同經營生活為其
      目的而締結之身分契約，配偶間於婚姻關係存續中，因婚
      姻契約而互負誠實之義務。在人與人除以血統聯繫之親屬
      關係以外，婚姻關係為人與人間最緊密之身分連結，雙方
      為共同永久經營生活，對於彼此間之日常生活、財產、私
      隱均有滲入密切之相互介入關係，此關係之建立奠基於彼
      此相互忠誠之對待，當配偶一方知悉他方違背忠誠義務之
      際，對其生活之實際利益所可能之損害及信賴瓦解所帶來
      之恐懼，進而引起關係破裂之情緒與壓力情緒，因而受有
      精神上之損害。個人之人格自由、表現自由以及婚姻自由
      均受憲法及法律之保障，任何已結婚之人亦應有其配偶權
      不被任意侵害，以維持其追求婚姻幸福家庭美滿之自由。
      故不符合一般社會大眾對於有配偶之人所為或所不應期待
      之違反貞操義務以及其他不當交往行為且情節重大者，均
      應認已構成對配偶權侵害甚明。而本件被告與原告配偶林
      天偉有逾越與一般朋友交往份際之男女交往，傳送曖昧言
      語訊息與圖片並曾發生性行為等情形，已經認定如上，被
      告所為當已構成侵害原告配偶權且情節重大，是被告所辯
      尚非可採。
　　6.綜上，被告所為對於原告基於配偶關係，維持婚姻共同生
      活圓滿、安全及幸福之權利已產生重大危害，堪認被告侵
      害原告基於配偶關係之身分法益情節重大，原告就非財產
      上之精神損害，請求被告負賠償責任，自屬有據。.
（二）承前所述，被告既有故意不法侵害原告配偶權之行為，原
      告主張其因此受有精神上痛苦，依侵權行為法律關係，請
      求被告賠償其非財產上之損害，自屬有據。又法院對於慰
      撫金之量定，應斟酌實際加害情形、所造成之影響、被害
      人痛苦之程度、兩造之身分地位經濟情形及其他各種狀況
      ，以核定相當之數額（最高法院47年度台上字第1221號、
      51年台上字第223號判例意旨參照）。本院審酌原告為75
      年次生，名下有汽車等財產，109年度所得及財產總額約6
      6萬元；被告為73年次生、大學畢業、離婚，109年度所得
      總額約34萬元等學經歷、身分、地位、經濟狀況，暨被告
      與原告配偶交往並發生性行為，原告精神上所受痛苦等一
      切情狀，認被告應賠償原告之精神慰撫金為20萬元。是原
      告於此數額之請求，應予准許；逾此數額之請求，尚屬過
      當，不應准許。
（三）再按給付無確定期限者，債務人於債權人得請求給付時，
      經其催告而未為給付，自受催告時起，負遲延責任。其經
      債權人起訴而送達訴狀，或依督促程序送達支付命令，或
      為其他相類之行為者，與催告有同一之效力；遲延之債務
      ，以支付金錢為標的者，債權人得請求依法定利率計算之
      遲延利息；應付利息之債務，其利率未經約定，亦無法律
      可據者，週年利率為百分之5，民法第229條第2項、第233
      條第1項前段及第203條分別定有明文。本件係屬侵權行為
      損害賠償之債，屬無確定期限；又係以支付金錢為標的，
      則依前揭法律規定，原告就被告應給付之金額部分，得請
      求自催告時起，加計法定遲延利息。本件起訴狀繕本係於
      111年2月27日發生送達被告之效力，有送達證書在卷可憑
      （見本院卷第18頁），則原告請求被告給付自起訴狀繕本
      送達之翌日即111年2月28日起算之法定遲延利息，亦屬有
      據，應予准許。
四、綜上所述，原告依民法第184條第1項侵權行為法律關係，請
    求被告給付20萬元，及自111年2月28日起至清償日止按年息
    5%計算之利息，為有理由，應予准許。逾此範圍之請求，則
    無理由，應予駁回。
五、末按所命給付之金額或價額未逾50萬元之判決，法院應依職
    權宣告假執行，民事訴訟法第389條第1項第5款定有明文，
    本件原告勝訴部分，因所命給付之金額未逾50萬元，揆諸前
    開之規定，本院應依職權宣告假執行，並依民事訴訟法第39
    2條第2項規定，依職權酌定相當之擔保金額，宣告被告預供
    擔保，得免為假執行。
六、本件事證已臻明確，兩造其餘之攻擊防禦方法及所提證據，
    經本院詳加審酌後認對判決結果不生影響，爰不一一論列，
    併此敘明。
七、訴訟費用負擔之依據：民事訴訟法第79條。
中　　華　　民　　國　 111　　年　　 5　　月　　17　　日
                  民事第二庭  法　官　方鴻愷
以上正本係照原本作成。
如對本判決上訴，應於判決送達後20日內向本院提出上訴狀，若
委任律師提起上訴者，應一併繳納上訴審裁判費，否則本院得不
命補正逕行駁回上訴。
中　　華　　民　　國　 111　　年　　 5　　月　　17　　日
                  　　　　　　書記官　周彥儒